臺灣臺中地方法院刑事判決　100年度交易字第765號
公　訴　人　臺灣臺中地方法院檢察署檢察官
被　　　告　林偉成
上列被告因過失傷害案件，經檢察官提起公訴（100 年度偵字第
10627 號），本院判決如下：
    主  文
林偉成從事業務之人，因業務上之過失傷害人，處有期徒刑參月
，如易科罰金，以新臺幣壹仟元折算壹日。
    事  實
一、林偉成平日係以從事焊鐵工作為業，並需駕駛其所有之車牌
    號碼PD-6952 號自小貨車載運材料外出工作，則其駕駛該車
    自屬基於社會生活之地位而反覆執行業務，要屬其為完成主
    要業務所附隨之準備工作與輔助事務，為從事業務之人。林
    偉成於民國99年10月13日上午8 時許，駕駛上開自用小貨車
    沿臺中縣豐原市（現改制為「臺中市豐原區○○○○○路2
    段由東往西方向行駛，於同日上午8 時12分許，行近圓環北
    路3 段與三環路交岔路口前，欲右轉駛入三環路時，明知吳
    秋琴所騎乘之車牌號碼F9C-730 號普通重型機車，與其同向
    行駛至上開路段，且吳秋琴之車輛行駛在其所駕車輛之右前
    方，林偉成本應注意汽車行駛至交岔路口轉彎時，轉彎車應
    讓直行車先行等道路交通安全規則，而當時天候晴、光線為
    日間自然光、道路為柏油路、路面乾燥、無缺陷、無障礙物
    、視距良好，並無不能注意之情事，竟疏未注意而於行經上
    開地點時，未禮讓直行車即吳秋琴所騎機車先行，即貿然自
    李秋琴騎乘之上開機車左側加速前進後，隨即右轉，吳秋琴
    雖已見林偉成駕車超越其前方且已經開始右轉彎，本應注意
    車前狀況，採取必要之煞停等措施，其竟疏未注意，仍繼續
    前進，以致於因林偉成疏未注意右方適有行進中之吳秋琴騎
    乘機車欲先行通過之動態，仍繼續右轉之故，致林偉成所駕
    車輛之右側車身與吳秋琴所騎機車之車頭左側把手發生擦撞
    後，該機車車頭左側把手遭林偉成之車輛右側車身勾住，機
    車因受該自小貨車持續右轉行駛之力量拖帶後，機車車身向
    左側傾倒，且遭拖行約4 公尺後停止滑行，吳秋琴則因此遭
    機車彈起之力量拋起後摔落地面，因而受有左肱骨骨折及左
    手第3 、4 、5 指骨骨折之傷害。惟林偉成於肇事後，見臺
    中縣警察局豐原交通分隊警員蔡國雄到場處理時，乃在有偵
    查犯罪權限之警方尚未查悉犯罪之前，即當場承認其為駕車
    肇事之人，自首其犯行，並於事後接受裁判。
二、案經吳秋琴訴由臺灣臺中地方法院檢察署檢察官偵查起訴。
    理  由
甲、程序方面：
一、按除簡式審判程序、簡易程序及第376 條第1 款、第2 款所
    列之罪之案件外，第一審應行合議審判，96年7 月4 日修正
    公布之刑事訴訟法第284 條之1 定有明文。查本案被告林偉
    成涉犯業務過失傷害案件，經檢察官提起公訴，其所犯為刑
    事訴訟法第376 條第1 款所列之罪，揆諸上開規定，第一審
    無庸行合議審判。
二、按醫師執行醫療業務時，不論患者是因病尋求診療，或因特
    殊目的而就醫，醫師於診療過程中，應依醫師法之規定，製
    作病歷，此一病歷之製作，均屬醫師於醫療業務過程中所須
    製作之紀錄文書，而且每一醫療行為均屬可分，因其接續之
    看診行為而構成醫療業務行為，其中縱有因訴訟目的，例如
    被毆傷而尋求醫師之治療，對醫師而言，仍屬其醫療業務行
    為之一部分，仍應依法製作病歷，則該病歷仍屬業務上所製
    作之紀錄文書，與通常之醫療行為所製作之病歷無殊，自屬
    刑事訴訟法第159 條之4 第2 款所稱從事業務之人於業務上
    所須製作之紀錄文書，而診斷證明書係依病歷所轉錄之證明
    文書，自仍屬本條項之證明文書，最高法院97年度台上字第
    666 號刑事判決可資參照。則卷附診斷證明書，既屬醫師為
    執行醫療業務行為所製作之證明文書，依刑事訴訟法第159
    條之4 第2 款之規定，應合於傳聞例外而具有證據能力。
三、次按法院或檢察官得囑託醫院、學校或其他相當之機關、團
    體為鑑定，或審查他人之鑑定，並準用第203 條至第206 條
    之1 規定；其須以言詞報告或說明時，得命實施鑑定或審查
    之人為之。第163 條第1 項、第166 條至第167 條之7 、第
    20 2條之規定，於前項由實施鑑定或審查之人為言詞報告或
    說明之情形準用之，刑事訴訟法第208 條就此定有明文。查
    卷附臺中市車輛行車事故鑑定委員會100 年7 月11日中市車
    鑑字第1000003922號函及所附鑑定意見書，係由檢察官囑託
    上開委員會鑑定者，為刑事訴訟法第159 條第1 項之例外規
    定，依法自得作為本案證據。
四、又被告就其所涉犯罪事實所為自白，經核並無刑事訴訟法第
    156 條第1 項出於強暴、脅迫、利誘、詐欺、疲勞訊問、違
    法羈押或其他不正方法之情事，且調查結果亦與卷內其他證
    據資料所呈現之犯罪事實相符，依刑事訴訟法第156 條第1
    項之規定，自得作為證據。
五、末按，被告以外之人（包括證人、鑑定人、告訴人、被害人
    及共同被告等）於審判外之陳述雖不符刑事訴訟法第159 條
    之1 至之4 等4 條之規定，而經當事人於審判程序同意作為
    證據，法院審酌該言詞陳述或書面陳述作成時之情況，認為
    適當者，亦得為證據；當事人、代理人或辯護人於法院調查
    證據時，知有刑事訴訟法第159 條第1 項不得為證據之情形
    ，而未於言詞辯論終結前聲明異議者，視為有前項之同意，
    同法第159 條之5 定有明文。立法意旨在於傳聞證據未經當
    事人之反對詰問予以核實，原則上先予排除。惟若當事人已
    放棄反對詰問權，於審判程序中表明同意該等傳聞證據可作
    為證據；或於言詞辯論終結前未聲明異議，基於尊重當事人
    對傳聞證據之處分權，及證據資料愈豐富，愈有助於真實發
    見之理念，且強化言詞辯論主義，使訴訟程序得以順暢進行
    ，上開傳聞證據亦均具有證據能力。本案被告及公訴人於本
    院審理程序時就本院引用之下列證據，均未加爭執，且本院
    審酌證據作成之形式，均無瑕疵、與待證事實具有關聯性等
    情況，認為適當，且無不法取得之情形，應認得為證據。
乙、實體方面：
一、按汽車行駛至交岔路口轉彎時，轉彎車應讓直行車先行，道
    路交通安全規則第102 條第1 項第7 款定有明文。經查：
（一）上開時地犯罪事實，業據被告林偉成於偵查及本院審理時
      坦承其具有過失等語不諱，並經告訴人吳秋琴於偵查中及
      本院審理中指訴歷歷，並有臺中縣警察局豐原分局道路交
      通事故現場圖、道路交通事故調查報告表(一)(二)、交通小隊
      處理道路交通事故談話紀錄表、現場照片、道路交通事故
      肇事人自首情形紀錄表、道路交通事故初步分析研判表、
      臺中市車輛行車事故鑑定委員會鑑定意見書，及財團法人
      慈濟綜合醫院臺中分院出具之診斷證明書等證據附卷可稽
      。依被告、告訴人對於車禍發生過程之陳述，及觀諸現場
      照片及道路交通事故調查報告之記載，可知告訴人所騎機
      車之車頭左側把手與被告駕駛之上開自小貨車右側車身擦
      撞後，遭該自小貨車右側車身勾住，機車因受該自小貨車
      持續右轉行駛之力量拖帶後，機車車身向左側傾倒，且遭
      拖行約4 公尺後停止滑行，顯見被告所駕自小貨車確有與
      告訴人所騎機車發生擦撞之情形無疑。準此，依據車禍發
      生後自小貨車停下位置及機車傾倒後遭拖行後停止滑行之
      位置、傾倒方向及與上開自小貨車間之相對位置以觀，堪
      認本案車禍係被告駕駛汽車於右轉彎時未注意禮讓直行車
      即告訴人所騎機車先行，即貿然右轉，致告訴人見狀閃避
      不及，而肇致兩車擦撞，是被告就本案車禍之發生，自屬
      存有過失。而告訴人因上開車禍受有左肱骨骨折及左手第
      3 、4 、5 指骨骨折之傷害乙節，亦有上開診斷證明書附
      卷可稽。從而，告訴人因本案車禍事故所受之傷害，與被
      告之上開過失間具有相當因果關係，堪予認定。
（二）此外，告訴人於上揭時地雖係因被告轉彎車未禮讓直行車
      即告訴人車輛先行，而貿然右轉，致其閃避不及，而與被
      告駕駛之自小貨車發生擦撞，業如前述，惟依卷附現場圖
      之內容可知，告訴人之機車倒地滑行所生之刮地痕起點已
      在圓環北路2 段與三環路交岔路口內之右轉彎圓弧位置，
      顯見兩車擦撞之際，被告業已開始右轉，告訴人之機車仍
      與之擦撞，故告訴人明顯存有未注意車前狀況之過失，以
      致於遇前方狀況時，無從採取立即有效之煞停等措施無疑
      ，由此堪認告訴人斯時騎車行駛時疏未注意車前狀況，於
      本案車禍事故之發生亦有過失至明。
（三）另本案於偵查中，經檢察官送請臺中市車輛行車事故鑑定
      委員會鑑定肇事原因後，該鑑定委員會亦認被告駕駛上開
      自小貨車於交岔路口右轉彎時，未注意讓右側直行車先行
      ，為肇事主因，告訴人駕駛普通重型機車疏未注意車前狀
      況，為肇事次因乙節，此有臺中市車輛行車事故鑑定委員
      會100 年7 月11日中市車鑑字第1000003922號函及所附鑑
      定意見書1 份附卷可參，亦與本院上開認定結果相符，亦
      堪採信。
（四）綜上所述，被告就本案車禍之發生既已自白其具有過失，
      且於本院審理中陳明其會駕駛上開自小貨車載運材料外出
      從事焊鐵工作等情明確，堪認被告所為任意性自白，核與
      事實相符，足堪採信。故本案事證明確，被告犯行洵堪認
      定，應予依法論科。
二、按刑法上所謂業務，係指個人基於其社會地位繼續反覆所執
    行之事務，其主要部分之業務固不待論，即為完成主要業務
    所附隨之準備工作與輔助事務，亦應包括在內（最高法院71
    年台上字第1550號判例意旨參照）。查被告林偉成係以從事
    焊鐵工作為業，並需駕駛其所有之車牌號碼PD-6952 號自小
    貨車載運材料外出工作乙節，此經被告於本院審理中陳述明
    確，並有現場照片所拍攝貨車車斗上載運角鋼材料之情附卷
    可參（見臺灣臺中地方法院檢察署100 年度他字第2179號卷
    第21、22頁照片），則被告駕駛該車自屬基於社會生活之地
    位而反覆執行業務，要屬其為完成主要業務所附隨之準備工
    作與輔助事務，為從事業務之人。故核被告所為，係犯刑法
    第284 條第2 項前段之業務過失傷害罪，公訴人認被告係犯
    同條第1 項前段之過失傷害罪，尚有未洽，惟其社會基本事
    實同一，應由本院變更法條後逕予審理之。又被告肇事後，
    留在現場向到場處理之員警蔡國雄陳明自己係肇事者，並於
    事後接受裁判，此經被告自承在卷，並有該員警製作之臺中
    縣警察局道路交通事故肇事人自首情形紀錄表1 份在卷可參
    ，是被告對於未發覺之罪自首而接受裁判，本院審酌當時情
    狀，認得依刑法第62條前段之規定，減輕其刑。爰審酌被告
    就本案車禍之發生，須負過失責任、其與告訴人之過失相較
    ，應以被告之過失情節較重，告訴人因車禍受傷，因而受有
    損害之情形，併斟酌被告之品行尚可、前無不良素行、智識
    程度為高中畢業、經濟狀況係從事水電維修工作，每月收入
    約新臺幣（下同）3 萬元、生活狀況係妻子、成年子女同住
    ，需扶養妻子、被告於犯罪後業已自首坦承犯行，態度尚佳
    ，及其與告訴人洽談調解後，雙方係因被告願意賠償之金額
    與告訴人要求之金額間差距過大，致雙方無法於本案辯論終
    結前達成和解等一切情狀，量處如主文所示之刑，並諭知易
    科罰金之折算標準，以資懲儆。又依刑事訴訟法第479 條第
    2 項規定，可知該易服社會勞動乃係屬執行檢察官之權限，
    是本案自無須再於主文中另諭知易服社會勞動之折算標準，
    附此敘明。
據上論斷，應依刑事訴訟法第284 條之1 、第299 條第1 項前段
、第300 條，刑法第284 條第2 項前段、第62條前段、第41條第
1 項前段，刑法施行法第1 條之1 第1 項前段、第2 項，判決如
主文。
本案經檢察官沙小雯到庭執行職務。
中    華    民    國   100    年    10    月    11    日
                  交通法庭        法  官  胡芷瑜
本判決正本與原本相符。
如不服本判決，應於收受送達後10日內向本院提出上訴書狀，並
應敘述具體理由；其未敘述上訴理由者，應於上訴期間屆滿後20
日內向本院補提理由書（均須按他造當事人之人數附繕本）「切
勿逕送上級法院」。
                                  書記官  曾惠雅
中    華    民    國   100    年    10    月    11    日
附錄本案論罪科刑法條
刑法第284條（過失傷害罪）
因過失傷害人者，處6 月以下有期徒刑、拘役或5 百元以下罰金
，致重傷者，處1 年以下有期徒刑、拘役或5 百元以下罰金。
從事業務之人，因業務上之過失傷害人者，處1 年以下有期徒刑
、拘役或1 千元以下罰金，致重傷者，處3 年以下有期徒刑、拘
役或2 千元以下罰金。